【裁判字號】    99,抗,80
【裁判日期】    990628
【裁判案由】    拍賣抵押物
【裁判全文】
臺灣高雄地方法院民事裁定                99年度抗字第80號
抗  告  人  乙○○
相  對  人  大眾商業銀行股份有限公司
法定代理人  丙○○
上列當事人間拍賣抵押物事件，對於民國99年3 月24日本院99年
度司拍字第81號裁定，提起抗告，本院裁定如下：
    主  文
抗告駁回。
抗告程序費用新台幣壹仟元由抗告人負擔。
    理  由
一、抗告意旨略以：伊於民國87年12月30日以其所有如附表所示
    之不動產，為案外人即相對人之前身有限責任高雄第二信用
    合作社（下稱第二信用合作社）設定新台幣（下同）96萬元
    之本金最高限額抵押權，作為借款之擔保，存續日期自87年
    12月29日起至117 年12月28日止，約定依照各個債務契約所
    定清償日期為清償期（下稱系爭抵押權），並經登記在案。
    嗣於97年9 月10日向第二信用合作社借款80萬元，並約定借
    款期間約定自97年9 月10日起至98年9 月10日止，借款間按
    月付息，到期還清本金，借款利率前6 個月按年利率3.5%計
    算，第7 至9 個月按合作金庫商業銀行定存一年期機動利加
    0.915%計息，第10至12個月則按合作金庫商業銀行定存一年
    期機動利加1.105%計息（下稱系爭借款），然業於98年8 月
    5 日與第二信用合作社人員重新簽約，將系爭借款清償期延
    期至99年9 月10日，相對人竟在系爭借款尚未屆期即聲請拍
    賣抵押物，自非合法。原裁定竟准予拍賣抵押物，亦非適法
    。抗告人依法提起抗告，並聲明：廢棄原裁定，駁回相對人
    之聲請。
二、按抵押權人於債權已屆清償期而未受清償者，得聲請法院拍
    賣抵押物，就其賣得價金而受清償；民法第873 條第1 項定
    有明文。次按聲請拍賣抵押物，原屬非訟事件，祇須其抵押
    權已經依法登記，且債權已屆清償期而未受清償，法院即應
    為准許拍賣之裁定。至於為拍賣程序基礎之私法上權利有瑕
    疵或實際上之清償期有無變更等情事，則應由爭執其權利之
    人提起訴訟，以資救濟，而非依抗告程序聲明不服（最高法
    院49年台抗字第244 號、58年台抗字第524 號判例意旨參照
    ）。又按抵押權人聲請拍賣抵押物，在一般抵押，因必先有
    被擔保之債權存在，而後抵押權始得成立，故祇須抵押權已
    經登記，且登記之債權已屆清償期而未受清償，法院即應准
    許之。惟最高限額抵押，抵押權成立時，可不必先有債權存
    在，縱經登記抵押權，因未登記已有被擔保之債權存在，如
    債務人或抵押人否認先已有債權存在，或於抵押權成立後，
    曾有債權發生，而從抵押權人提出之其他文件為形式上之審
    查，又不能明瞭是否有債權存在時，法院自無由准許拍賣抵
    押物（最高法院71年台抗字第306 號判例意旨參照）。申言
    之，聲請拍賣抵押物係屬非訟事件，法院所為准駁之裁定，
    並無就抵押債權及抵押權之存否為實質上判斷確認之效力，
    祗須抵押權在形式上已依法登記，且所擔保之抵押債權經形
    式上審查亦已屆清償期而未受清償，如屬最高限額抵押權，
    亦有形式上之債權證明資料，法院即應為准許拍賣抵押物之
    裁定；倘債務人就實體上之法律關係有所爭執，為求保護其
    權利，應另提起訴訟以求解決，自非抗告程序所能救濟。
三、本件相對人主張抗告人，提供如附表所示之不動產，向第二
    信用合作社申貸系爭借款，並設定系爭抵押權，且經登記在
    案，而抗告人自98年8 月10日起即未依約繳納利息，而相對
    人已概括承受第二信用合作社之權利義務等情，為此聲請拍
    賣抵押物，並提出與其所述相符之借據、授信約定書、抵押
    權設定契約書影本、他項權利證明書影本、土地及建物登記
    簿謄本各1 件（見原裁定卷第7 至16頁）為證，堪予認定。
    至抗告人雖辯稱：系爭借款之清償期已展延至99年9 月10日
    云云，然此為相對人所否認，再審諸證人即98年間擔第二信
    用合作社經理之甲○○到庭證稱：抗告人曾於98年間至第二
    信用合作社填寫申請書，申請將系爭借款之清償期延期1 年
    至99年9 月10日，然當時因第二信用合作社將與相對人合併
    ，第二信用合作社已無核准權限，伊將抗告人之申請書送請
    相對人核准，但相對人並未核准，伊事後已將未經核准乙事
    告知抗告人等語（見本院卷第30頁），及抗告人自承：甲○
    ○曾於98年10月間前來住處告知相對人未准許延長清償期等
    詞（見本院卷第30頁）以觀，足見相對人並未同意展延系爭
    借款之清償期。是以，依相對人提出之上開證據為形式上之
    審查，再參酌甲○○之證詞及抗告人之陳述，堪認相對人主
    張系爭抵押權已依法登記，且債權已屆清償期而未受清償等
    情，應可採信。故原裁定據此准許相對人拍賣抵押物之聲請
    ，即無不合。從而，抗告人提起本件抗告，請求廢棄原裁定
    ，即無理由，應予駁回。
四、又「依法應由關係人負擔費用者，法院裁定命關係人負擔時
    ，應一併確定其數額」、「前項費用之負擔有相對人者，準
    用民事訴訟法有關訴訟費用之規定」，非訟事件法第24條第
    1 項及同法第21條第2 項分別定有明文。本件抗告業經駁回
    在案，依上開法條規定，本院應予確定訴訟費用額。茲因抗
    告人提起本件抗告，除繳納抗告費1,000 元外，未有其餘訴
    訟費用之支出。是以，本件應由抗告人負擔之訴訟費用額確
    定為1,000 元。
五、據上論結，本件抗告為無理由，依非訟事件法第46條、第21
    條第2 項、第24條第1 項，民事訴訟法第495 條之1 第1 項
    、第449 條第1 項、第78條，裁定如主文。
中    華    民    國    99    年    6     月    28    日
                  民事第五庭   審判長法  官  李昭彥
                                     法  官  洪榮家
                                     法  官  李育信
正本係照原本作成。
如不服本裁定應於送達後10日內向本院提出再抗告狀，並繳納再
抗告費新台幣1000元。再為抗告應以適用法規顯有錯誤為理由，
並經本院之許可，該許可以原裁定所涉及之法律見解具有原則上
重要性者為限。
中    華    民    國    99    年    6     月    28    日
                                     書記官  林玉珊

司法院資訊處製作；財團法人民間司法改革基金會備份。
